臺灣高等法院刑事判決　　　　　　　　　　　　　九十二年度上訴字第三三０四號
　　上　訴　人
　　即　被　告　庚○○　民國五.
　　選任辯護人　葉海萍律師
　　上　訴　人
　　即　被　告　乙○○　民國五.
　　選任辯護人　陳振東律師
　　上　訴　人
　　即　被　告　甲○○　民國五.
　　　　　　　　戊○○　民國五.
　　　　　　　　丁○○　民國五.
　　　　　　　　丙○○　民國五.
　　　　　　　　辛○○　民國六.
　　　　　　　　　　　　二樓
　　右五人共同
　　選任辯護人　李志聖律師
右上訴人等因妨害自由等案件，不服臺灣臺北地方法院九十一年度訴字第八三六號，
中華民國九十二年六月二十三日第一審判決（起訴案號：臺灣臺北地方法院檢察署九
十一年度偵字第一四三七二號）提起上訴，本院判決如左：
    主  文
原判決關於庚○○部分撤銷。
庚○○共同以非法方法，剝奪人之行動自由，處有期徒刑玖月，手銬壹副、刀子壹支
均沒收。
其他上訴駁回。
    事  實
一、甲○○曾於民國七十八年間因違反懲治盜匪條例案件，經本院判處有期徒刑七年
    確定，嗣於八十二年十二月二十一日因縮短刑期假釋出監，付保護管束，於八十
    五年五月七日縮刑期滿，期滿未經撤銷假釋，以已執行完畢論，仍不知悔改，復
    於八十八年年底，因自前立法院第四屆立法委員羅福助之助理庚○○處得悉「板
    橋開發建設股份有限公司」（下稱板開公司）總經理陳專昱向羅福助所提之有關
    「佑筌科技股份有限公司」負責人吳京遂積欠板開公司新台幣（下同）一億一千
    萬元之債務糾葛陳情案，目前在法院審理中，且因認為該案債務金額甚鉅，介入
    調處應可從中漁利，乃與庚○○、曾任立委羅福助司機之戊○○（綽號「阿勇」
    ）、乙○○、丁○○及辛○○等人基於犯意聯絡，先由庚○○取得板開公司出具
    代為催討債款之委託書，並得知板開公司之款項曾匯至吳京遂女友己○○之帳戶
    ，由甲○○透過某不知名之徵信社之成年人員共同竊錄得己○○平時非公開之電
    話談話，查知己○○所使用之自小客車車牌號碼為ＤＵ─五一一五，及己○○買
    賣股票賺錢等關於其本人具有隱私之相關資訊後，多次聚首於台北市○○○路之
    「皇家西餐廳」，共謀以強押己○○之方式，迫使吳京遂出面解決上開債務問題
    以取得債款。於八十九年一月間某日，乙○○於無意中發現己○○之前開座車，
    經尾隨前開自小客車，得知己○○之住所在北投區○○○路二號。八十九年一月
    二十八日，庚○○、甲○○、丁○○、乙○○、戊○○及辛○○等人在「皇家西
    餐廳」聚會，共同謀議當晚即將己○○挾持至戊○○前曾聽聞辛○○提及而提議
    之北投區○○路四十五號廢棄日式空屋，並決定由甲○○、丁○○、乙○○、丙○○（綽號「獷仔」）、辛○○等人實際負責執行。當晚二十時許，甲○○電召
    當時尚不知情之丙○○駕駛車牌號碼ＷＯ─八０九二號自小客車至「皇家西餐廳
    」搭載伊與丁○○至己○○前開住所，乙○○則自行騎機車前往，當晚二十一時
    許，四人抵達己○○住所會合後，甲○○即命丁○○、丙○○隨其先進入己○○
    駕駛車號ＷＯ─八０九二號自小客車伺機接應，當晚二十一時五十分許，己○○
    駕駛車牌號碼ＤＵ─五一一五號自小客車駛抵住所地下室Ｂ３停車場，甲○○、
    丁○○、丙○○隨即一擁而上，甲○○、丁○○將己○○強拉回其座車後座，並
    分坐己○○兩側，同時按壓己○○頭部朝下而達控制其行動自由之目的，丙○○
    隨即將該車駛出地下室Ｂ３停車場並朝士林、北投方向駛去，甲○○於行車途中
    則以電話聯絡辛○○以確認預備拘禁己○○之空屋地點，而在外等候之乙○○，
    見渠等將己○○所駕駛之上開自小客車駛出，乃駕駛車號ＷＯ─八０九二號自小
    客車緊跟於後。嗣渠等駛抵通往北投區○○路四十五號之空屋前的小路，辛○○
    已在該處等侯，甫抵廢棄之日式空屋，己○○一下車，乙○○即以空寶特瓶敲擊
    己○○之肩膀謂：「你騙人家這麼多錢！」，甲○○並即指示丙○○、乙○○速
    將己○○之自小客車駛往台北市松山機場停車場棄置，便與丁○○將己○○強押
    至廢棄之日式空屋內，期間為使己○○心生畏懼，更由丁○○以在現場工具箱內
    尋獲之膠帶矇住己○○雙眼，再以其有預備之手銬銬住己○○雙手，並因而造成
    己○○受有臉部瘀傷２Ｘ０．５公分，右膝瘀傷３Ｘ１公分等傷害（傷害部分未
    據被害人己○○告訴），嗣甲○○、丁○○又以「如未能於隔日中午前匯款一億
    二千萬元至指定帳戶，就永遠回不去了」等加害生命之事，恫嚇己○○，復為加
    深己○○之恐懼，又持刀在己○○手背上抹劃，並續以「是否知道白曉燕是怎麼
    死的」、「須電聯吳京遂匯款一億二千萬元，否則就一槍把你斃了」等語要脅，
    繼之又播放己○○遭竊錄之非公開性的電話通訊，致己○○心生畏懼，而生危害
    其安全，嗣己○○乃跪求甲○○將伊釋放，並應允聯絡吳京遂匯款。又翌日（即
    八十九年一月二十九日）凌晨零時許，乙○○與丙○○將己○○之上開自小客車
    棄置松山機場停車場後，乙○○並以電話聯庚○○，告知庚○○已將己○○綁至
    北投之廢棄日式空屋等情。當日（二十九日）上午，甲○○確定己○○同意聯絡
    吳京遂付款後，即以電話聯繫辛○○駕駛不詳車號之自小客車前來載送渠等與仍
    被矇著雙眼之己○○下山，並將前情通知庚○○，同日上午十時二十分許，甲○○要丁○○在己○○手臂上寫下由庚○○提供之０九二０─九一三０五六號行動
    電話門號，並再對己○○恫稱稱：「務須撥打該行動電話門號確定匯款帳戶，如
    膽敢報警將把她『打掛』」等語後，始在北投區○○路○段某處將己○○釋放。
    己○○於八十九年一月二十九日十六時許，撥打上開０九二０─九一三０五六號
    行動電話門號後，由不知己○○曾遭挾持之陳專昱處取得彰化銀行敦化分行00
    000000000─０００，戶名黃仲恆之匯款帳號，並於八十九年一月三十
    一日報警處理，惟經警查無所獲，嗣因庚○○於九十一年七月五日經檢察官偵訊
    時，表示同意適用證人保護法第十四條規定，於其供述相關之具體事證，因而得
    以追訴其他共犯時，減輕或免除其刑後，庚○○始同意就案情之重要事項及其他
    共犯之犯罪事證為供述，並供出共同挾持己○○以非法方法剝奪其行動自由之共
    犯戊○○、乙○○、甲○○、丁○○等資料供警追查，始獲上情。
二、案經己○○訴由台北市政府警察局刑事警察大隊報請臺灣臺北地方法院檢察署檢
    察官偵查起訴。
    理  由
一、被告乙○○所犯意圖為自己不法之所有，而侵占離本人所持有之物罪，經原審判
    處罰金二千元，併諭知如易服勞役以三百元折算一日，該部分罪刑，業據被告於
    本院審理中撤回上訴（見本院卷第一四五頁），合先敘明。
二、被告庚○○於本院審理中認罪前，於原審時對於右揭事實之犯行均矢口否認，被
    告庚○○於原審辯稱：伊係受板開公司委託催討債務，被告甲○○獲悉後主動表
    示願代為處理，己○○遭綁架當日，伊並未與其餘被告碰面，亦從未曾見過己○○，伊係事後才知情，未參與共謀挾持己○○一事云云。被告乙○○辯稱：板開
    公司債務催討這件事係伊叔叔委託庚○○處理，其餘被告伊是透過庚○○始認識
    ，伊當初有要求須以和平方式解決，無法預見、控制渠等後續處置之方式及綁架
    情事之發生，僅在被動狀況下單純開車跟隨被告等人，伊打電話給庚○○是為了
    詢問為何要將己○○抓至北投，伊並未參與預謀綁架或毆打己○○之事，警方因
    追查伊轉送與他人之己○○遺失手機而偵破本案，故其餘被告對伊多有不滿，對
    有關於伊涉案部份之共同被告之供述，彼此間互相矛盾，不能採為對伊不利認定
    之證據云云。被告甲○○辯稱：渠等前往停車場原是要與己○○好好溝通，然因
    與己○○發生爭執，一時緊張才將之帶走，拘禁之地點亦是臨時尋找的，並非事
    前即計劃要強押己○○，亦未威脅、傷害或捆綁己○○，只是欲使被害人心生恐
    懼而同意還款予板開公司云云。被告戊○○辯稱：拘禁地點之北投廢棄日式空屋
    非伊所提供，伊不認識己○○，對本案之發生亦不知情，案發當日伊聊天累了即
    先行離去，事後因被告丙○○告知，伊才知道己○○遭挾持云云。被告丁○○辯
    稱：伊沒有恐嚇，也沒有以手銬銬住己○○云云。被告丙○○辯稱：伊事前並不
    知情，是被告甲○○臨時打電話要求伊開車前往搭載，伊並沒有恐嚇、傷害己○○云云。被告辛○○辯稱：伊事前並不知己○○已遭綁走，係事後被告甲○○打
    電話要伊前往載送渠等下山以釋放己○○，伊那時始知發生何事云云。
三、經查：
(一)右揭犯罪事實業據被害人己○○於警訊時供稱：「我於八十九年一月二十八日晚
    上九時五十分左右在北市○○○○○路二號住家Ｂ３停車場，停車時遭三名不明
    歹徒突然從柱子後衝出把我押上ＤＵ─五一一五號座車內，並用塑膠帶蒙上我的
    雙眼，隨即押至好似山區的不名處所，並將我關在一間似廁所的房間內，約莫二
    小時後，另一名男子歹徒即進來對我拳打腳踢，並將我雙手以手銬銬住，並稱你
    明天中午以前將新台幣一億二千萬元匯到其指定戶頭，如果沒有匯的話，你就永
    遠不用回去了，我即稱明天星期六我沒有辦法準備這麼多錢，歹徒即稱你可以叫
    銀行的人匯給我，我回稱本人沒去，銀行是不會匯的，歹徒此時拿了一把刀在我
    手臂上劃，並恐嚇稱你知道白小燕是怎麼死的，並稱你打電話給吳京遂叫他匯一
    億二千萬元到我指定的戶頭，他如果不匯，我就一槍把你斃了，約莫半小時後歹
    徒又稱你如果沒有一億二千萬元，那你就先匯一半，我即稱你放我回去，我星期
    一匯給你，歹徒即稱不行，放你回去你會報警，我即問他們，你們是不是阿勇、
    阿達，歹徒回稱你為何要這樣問，我說一個月前有自稱阿勇、阿達男子有到我們
    公司鬧事，又經約一個小時左右，歹徒稱你有多少匯多少，明天中午放你回去，
    約又過了一個小時左右稱我有掌握你對話錄音帶，你有錢，明天如果不匯的話，
    你就不用回去了，我即跪著請他們放我一馬，大約至星期六早上他們即押我下山
    ，在市區內轉了很久，商量如何處置我，其間不時停車和後面車子內的人商量，
    大約在早上十點二十分左右被他們在北投區○○路○段放下車來，放下前並在我
    手臂上記下0000000000電話，叫我打電話給上述話機的人，他會告訴
    我指定戶頭，並稱如果我報警我會把你『打掛』，你媽媽、弟弟住在那裡我都知
    道，你心裡瞭解就好。並又說把我ＤＵ─五一一五號座車放在松山機場停車場內
    ，你自己去取。」等語（見台北市警察局刑案偵查卷七十八頁背面、七十九頁正
    面），且被告庚○○於警訊時供稱：「（你找何人與吳京遂接觸？處理情形如何
    ？打過幾次電話，見過幾次面？）因吳京遂與羅福助委員約了二次都沒處理，是
    我自己跟吳京遂接觸的，而羅委員說這些案子不好處理，就不要處理了，而我覺
    得吳京遂很可惡，所以我就將此案告訴戊○○、乙○○、甲○○、丁○○等人討
    論過，自己自作主張處理。（既然是處理陳專昱與吳京遂之間債務，應跟吳京遂
    接觸為何會把吳京遂女友己○○綁至山上逼債？陳專昱有交代你找己○○逼債嗎
    ？）其實我們不是刻意要抓他，因為羅委員說不管這檔事之後，我和戊○○、乙○○、甲○○、丁○○等幾個朋友聊天時，談到這件事，知道他有錢不還，大家
    越說越生氣，就決定從吳京遂的女朋友己○○身上下手，逼他還錢，所以有一天
    要過年時候，我正在新店跟吳總《吳達雄》他們打牌，當晚大概晚上十二點左右
    ，乙○○忽然打電話給我，告訴我已經抓到己○○了，我答他喔！我當時有一點
    緊張，沒有繼續問他，一直到第二天早上甲○○打電話給我說：已經把己○○放
    掉了，我問他為何要放掉？甲○○說：她在那邊哭哭啼啼，因為房子很小吵到鄰
    時供稱：「．．．於在八十九年一月二十八日去找己○○的時候，我打電話叫綽
    號『獷仔』開車到林森北路皇家咖啡廳載我們到北投區○○○路找己○○，我們
    到的時候乙○○已經在那邊，乙○○就留在『獷仔』車上，我與綽號『獷仔』、
    丁○○三人就下己○○家地下室，我們發現己○○自己開車回來，．．．，所以
    我們就共同強拉上車載到北投區○○路路邊某日式空屋內拘禁處．．．。」等語
    （見同上卷第三十八頁），被告丁○○於警訊時供稱：「因為那一天我朋友甲○○因要追討債務，約我在臺北市中山區○○○路的一家咖啡廳與甲○○、乙○○
    、辛○○等人見面，我們討論之後，不久就跟甲○○坐上辛○○的車，乙○○自
    己騎機車告訴我們他要在債務人（己○○）住家樓下（臺北市北投區○○○路二
    號）會面，我們會面之後，我和甲○○、辛○○三人就徒步進入地下室Ｂ３停車
    場，因為乙○○無意中發現己○○座車就跟蹤到停車的地方來，知道她的車號所
    以我們就在停車場等她，我們發現己○○的座車後，．．．，因為她一直喊救命
    ，我跟甲○○在不得已情況下把她價（架）上車，在車上由甲○○跟她談債務的
    事，己○○還是不合作一直喊救命，．．．，就直接把車開到山上的一個小屋子
    ，下車時乙○○用裝礦泉水的寶特瓶打了己○○肩膀一下．．．」等語（見同上
    卷第四十八、四十九頁），被告丙○○於警訊時供稱：「．．．八十九年一月廿
    八日晚上八、九點左右，我在我內湖家裡突然接到甲○○的電話，要我開車到臺
    北市○○○路『皇家西餐廳』載他們去討一筆債務，我就開我ＷＯ─八０九二號
    自小客車過去載他們，當我車子到『皇家西餐廳』門口我就打電話給甲○○說我
    已到門口，甲○○跟丁○○就出來並坐上我的車，甲○○叫我開往士林北投的方
    向，因為北投的路我不熟，甲○○就沿路指揮我走，當我開到目的地（臺北市北
    投區○○○路二號地下室Ｂ１停車場內），乙○○已經在現場等了，我看到他就
    把車停在一邊，甲○○跟丁○○就下車與乙○○談了大概五分鐘，甲○○就要我
    他們去找己○○，乙○○就上車坐在我車子駕駛座，我、甲○○、丁○○就一起
    下地下三樓停車場己○○的車位等己○○開車回來，大概等了十幾分鐘，己○○
    自己開了一部自小客車（車號ＤＵ─五一一五）回來，等她停好車，我們就上前
    去，．．．，甲○○就跟丁○○就把己○○請上車，．．．車子開到地下室門口
    時，甲○○叫我跟著乙○○的車子走，就是我的車，我一直跟著乙○○的車子大
    概十幾分鐘就到達目的地（臺北市○○○○路四五號）．．．」等語（見同上卷
    第六十頁），被告辛○○於警訊時供稱：「．．．發現己○○開車下來地下三樓
    的停車場，等她下車後，．．．很快就將己○○推上他車子的後座．．．開到拘
    禁己○○的破空屋（木屋）．．．」等語（見同上卷第六三頁背面、第六四頁正
    面），此外復有八十九年一月二十九日十六時許，被害人己○○撥打00000
    00000號行動電話與陳專昱之電話談話錄音紀錄、八十九年二月一日二十時
    十五分、二十一時三十分被告甲○○與己○○之電話談話錄音紀錄、載有上開事
    實欄所述傷情之台北市立中興醫院甲種診斷證明書一紙、佑筌科技股份有限公司
    與板開公司於八十六年二月二十二日所簽訂之預購福昌紡織股份有限公司現金增
    資股票協議書影本一份及板開公司開予庚○○之委託書一紙在卷可稽（見同上卷
    第一三一頁至一四三頁、第一五六頁、第一五六之一頁及偵卷第七九頁），足見
    告訴人之指訴非虛，被告等所辯無非空言巧飾，不足採信。另參以被告庚○○於
    警訊時又供稱：「（陳專昱說他接到己○○電話知道己○○被綁就即刻打電話給
    你，你跟陳專昱是怎麼說的？）我跟陳專昱說沒有關係，如果警方傳我時，我再
    去解釋。」、「（妳是與何人溝通說不要講出綽號獷仔涉案呢？另由誰提議將被
    害人己○○騎所有之車輛開到松山機場之責任推給辛○○的呢？）我是跟乙○○
    講說不要講出綽號獷仔涉案，是由綽號阿勇本名戊○○提議後，經我、甲○○、
    辛○○、丁○○、乙○○共同決定獷仔家庭困難很可憐後，大家來幫忙他事後才
    由辛○○來擔下這責任。」等語（見台北市政府警察局刑案偵查卷十二頁、第十
    七、十八頁），足證被告庚○○在本案中不僅事前知情，更始終居於主導地位，
    其餘被告由被告庚○○處方知悉本件債務糾紛之緣由，甚至試圖掩飾被告丙○○
    之犯行曝光，亦由庚○○居中協調處理，且本案案發前後，被告庚○○與其餘被
    告等人間有密集之電話聯繫等事實，亦有被告庚○○所使用之行動電話門碼為0
    000000000號八十九年一月二十四日至八十九年二月二日之行動電話通
    聯記錄附卷可稽（見台北市政府警察局刑案偵查卷第一一三頁至一三０頁），更
    見被告庚○○於本院審理自白，與前揭事實相符，自足採為認定事實之基礎。
(二)被告乙○○雖辯稱：板開公司債務催討這件事係伊叔叔委託庚○○處理，其餘被
    告伊是透過庚○○始認識，伊當初有要求須以和平方式解決，無法預見、控制渠
    等後續處置之方式及綁架情事之發生，僅在被動狀況下單純開車跟隨被告等人，
    伊打電話給庚○○是為了詢問為何要將己○○抓至北投，伊並未參與預謀綁架或
    毆打己○○之事，警方因追查伊轉送與他人之己○○遺失手機而偵破本案，故其
    餘被告對伊多有不滿，對有關於伊涉案部份之共同被告之供述，彼此間互相矛盾
    ，不能採為對伊不利認定之證據云云，惟據被告甲○○於警訊時供稱：「（你們
    共同強拉己○○上車載到北投區○○路路邊某日式空屋內拘禁處，乙○○是否有
    到拘禁處現場？）有到拘禁處屋外，但沒進去屋內，惟在己○○下車時乙○○曾
    拿寶特瓶空瓶輕打己○○肩膀，說欠人家那麼多錢不還，我親眼看到我可以作證
    ，乙○○確實有到山上。」等語（見台北市警察局刑案偵查卷第四十頁），於檢
    察官偵查中供稱：「（你叫丙○○如何處理己○○車子？）我也忘了，我叫丙○○與乙○○開車先走。．．．（何人有打己○○？）沒有，僅乙○○有以保特瓶
    敲打肩膀，說你很可惡，欠人家那麼多錢。」等語（見偵字卷第七十頁背面），
    又據被告丁○○於警訊時供稱：「（己○○遭你等強押至臺北市○○區○○路空
    屋時於下車時何人動手打傷己○○？持何凶器？於何時蒙住己○○雙眼？何人動
    手？）到達該空屋之際，乙○○即隨手拿寶特瓶敲打己○○背部，於押己○○進
    入空屋後由我動手拿膠帶矇住己○○的眼睛」（見台北市警察局刑案偵查卷第五
    七頁正反面），於檢察官偵查中供稱：「（有無傷害己○○？）我沒有，只看到
    乙○○有拿保特瓶打己○○。」等語（見偵卷第七六頁正面），被告丙○○於警
    訊時供述：「．．．大概十幾分鐘就到達目的地（台北市○○區○○路四五號）
    ，乙○○把車停下來，我的車子停在乙○○就是我的車子後面，甲○○與丁○○
    就把己○○帶下車，乙○○就用空寶特瓶打了己○○肩膀一下，甲○○、丁○○
    就把己○○帶到馬路邊的一條小路，我與乙○○就在馬路旁等，過了大概二、三
    分鐘，甲○○親自到馬路跟我說要我把車開到松山機場停放，我跟甲○○說我不
    知道路，乙○○聽到就跟我說跟我走，於是乙○○就開我的車在前面帶路，我就
    開己○○的賓士車跟在後面．．．。」等語（見台北市警察局刑案偵查卷第六十
    頁），足認被告乙○○與被告甲○○、丁○○及丙○○等人一起至拘禁被害人的
    地點，並以空寶特瓶敲擊被害人，顯然被告乙○○確有參與本件綁架被害人之犯
    行，其餘被告等與被告乙○○為具相同利害關係之共同被告，又無夙怨，實無誣
    陷之理，況渠等所述犯罪情節又相一致，自堪採信。又被告庚○○在偵查中亦供
    陳：「（何時向戊○○、甲○○、乙○○、丁○○提及受板開公司委任處理吳京
    遂之債務問題？）一樣在八十八年底八十九年初，在皇家西餐廳討論過很多次，
    主要在場有甲○○、戊○○、乙○○、丁○○等人」等語（見偵卷第六五頁背面
    、六六頁正面），更見被告乙○○對於本案事前之謀議過程亦均有參與。是以本
    案共同被告甲○○、丁○○等之供述，雖因渠等原為掩飾被告丙○○之犯行而互
    有出入，然僅係將原屬丙○○所為之犯罪事實張冠李戴，經事後被告等人之更正
    ，對各犯罪主體所為之犯行已無矛盾瑕疵之處，且經本院調查又與事實相符，足
    認被告乙○○所辯顯係卸責之詞，自不可採。
(三)被告甲○○雖又辯稱本案係臨時起意云云，而辯護意旨亦辯稱被告甲○○並無事
    先謀議云云，然據被告庚○○在偵查中之供述：「（甲○○跟你講要怎麼處理這
    件事？）他告訴我要找吳京遂，後來因為找不到，且我知道陳專昱跟我說錢是匯
    到己○○戶頭，而甲○○透過徵信社有錄到己○○賣股票有賺錢，所以才想找己○○逼迫吳京遂出面或還錢。」等語（見偵卷第六六頁正、反面），被告丁○○
    於警訊時供稱：「（據己○○於警訊筆錄供稱：遭人以手銬銬住雙手限制自由，
    該手銬是由何人提供？何人銬住她雙手？）手銬是在還沒有要抓己○○好幾個月
    前跟甲○○在萬華看到的時候買的，一直放在我這裡由我保管，那天因為要去抓
    她《己○○》所以我就把手銬帶著，但是那天並沒有用到。」等語（見台北市政
    府警察局刑案偵查卷第五十、五一頁），復觀之被告等動手挾持被害人己○○前
    ，已由被告戊○○提議以北投區○○路四十五號之廢棄日式空屋作為暫時挾持己○○之地點等情（詳如後述），足認被告甲○○等人挾持己○○之犯行顯係經過
    事先縝密調查、計劃之預謀行為，而非臨時決定，被告甲○○此部份所辯暨辯護
    意旨辯稱被告甲○○並無事先謀議，無非避就之詞，不足採信。
(四)被告戊○○辯護意旨併以：被告戊○○並未提供犯罪處所，前開拘禁被害人己○○之處所係被告甲○○當日自行上山尋找，是以被告丙○○及乙○○事後再上山
    時均找不到該處。而八十九年一月二十九日，即第二天早上，甲○○係將其所在
    位置之門牌號碼以電話告知辛○○請其前來載他們下山。故其餘被告均不知該處
    何在。若此處係戊○○提供又經過討論，諸被告等應知該處位置何在而不會認不
    得路。又若他人不知該處何在，亦應請戊○○前往帶領。然當時情形均非如此。
    足證戊○○未提供拘禁處所，亦不知其所在云云。惟被告戊○○對本案犯行於事
    前曾參與謀議並提議以北投區○○路四十五號之廢棄日式空屋作為暫時挾持己○○之地點等情，亦據被告庚○○於警訊時供稱：「（抓到己○○之後把她關在哪
    裡？地點由誰提供？）乙○○打電話給我時說他們在北投，沒有說把她關在哪裡
    ，我只知道關己○○的地方是戊○○提議的。」、「我特別說明一下，戊○○在
    討論抓己○○時表示只負責提供房子，所以抓己○○時戊○○並沒參加」等語（
    見台北市政府警察局刑案偵查卷第一一頁）於檢察官偵查中供稱：「（拘禁己○○地點何人提供？）之前聊天時戊○○提過北投有一處空屋可用．．．」等語（
    見偵字卷第六六頁正面），被告甲○○於警訊時供稱：「（如何提議抓己○○？
    有哪些人在場？）因與庚○○聊天得知陳專昱與吳京遂的債務糾紛，而吳京遂的
    股票及現金都放在己○○身上，所以找她處理債務問題，當時現場有丁○○、乙○○、戊○○都在現場，也都知道，是由我提議找他而不是抓他。．．．」等語
    （見台北市政府警察局刑案偵查卷第三二頁），被告辛○○於警訊時供稱：「（
    你們在去己○○停車場找她之前在那裡集合或吃飯的？）當天《八十九年一月二
    十八日》是勇哥《指戊○○》打電話給我，叫我到北市○○○路一家「皇家西餐
    廳」見面，我開我的雷諾車自行前往，到達時約下午十七時左右《天色已昏暗了
    》，我進入西餐廳內就見到勇哥戊○○與他的朋友三男一女在場，現場再由勇哥
    戊○○介紹我認識綽號阿欽仔之甲○○、子傑之丁○○、小梁之乙○○及姐仔之
    庚○○他們的，我們這些人就在西餐廳內聊天及用餐，之後聊了一、二個小時．
    ．．。」等語（見台北市政府警察局刑案偵查卷第六五頁），且被告戊○○於警
    訊時亦坦承：「（那庚○○說有聽你說知道一個地方是怎麼回事？）我跟庚○○
    說知道一個地方是辛○○告訴我的，其實我不知道那個地方。（你是何時在那裡
    告訴何人知道一個可以抓人逼債的地方？）時間很久記不起來了，但記得是在林
    森北路一家皇家西餐廳告訴庚○○，當時只有我們兩人。」、「（你是否向庚○○、甲○○他們談起，叫他們不要將『獷仔』涉嫌強押己○○之案件說出？）有
    。（你於何時？何地點告知庚○○、甲○○等人？當時還有何人在場？）庚○○
    至貴組製作筆錄後即約我在我家樓下的超商見面，告知我已經在貴組製作筆錄了
    ，因為『獷仔』有參予抓己○○的事，曾經拜託我協助幫忙請庚○○他們不要說
    出他的名字，另外我個人也知道『獷仔』有病在身，且家裡生活不好，我就答應
    跟庚○○講起這一件事，當時並沒有其他人在場」等語（見台北市政府警察局刑
    案偵查卷第七三頁、第七六頁背面），於檢察官偵查中供稱：「（有無向庚○○
    提起北投有一處空屋可做為拘禁處所？）我是聽辛○○講的。」等語（見偵卷第
    六八頁），足證被告戊○○於案發當日與其餘被告等人聚會於「皇家西餐廳」，
    當日又介紹被告辛○○與其餘被告等認識，另參酌被告戊○○所使用之門碼為0
    000000000號行動電話於八十九年一月二十八日案發前後曾與其餘被告
    等人密集聯絡之狀況，有和信電訊該門號八十九年一月二十三日至二月一日雙向
    通聯記錄附卷足憑（見台北市政府警察局刑案偵查卷第一一五頁），益見被告戊○○確有參與本件謀議挾持己○○以圖逼迫吳京遂還款之犯行，殆無疑義。
(五)被告辛○○辯護意旨雖以：於八十九年一月二十八日晚並未在皇家西餐廳，其與
    相關人有關該日在皇家西餐廳之自白或供述與事實不符，事後均有更正。而同年
    月二十九日，係受甲○○以電話請其前往北投山區載其下山，其初始並不知有妨
    害自由之事。而到達該處後，雖見另有己○○等人，惟甲○○等係請其將三人載
    下山並將己○○釋放，即甲○○已結束妨害自由之犯行，欲將己○○載往交通便
    利之處。被告辛○○當然會幫助載同下山，而不可能只載甲○○等二人下山，將
    己○○一人獨留山上，細究其行為實與妨害自由之行為無關，論以妨害自由，實
    屬冤抑云云，被告丙○○辯護意旨以：伊事前並不知情，是被告甲○○臨時打電
    話要求伊開車前往搭載，伊並沒有恐嚇、傷害己○○，至多成立幫助犯，不應論
    以共同正犯云云，被告丁○○辯護意旨亦以：被告丁○○非事先謀議，而其當日
    之行為係出於幫助甲○○之意思，應僅成立幫助犯云云。
  (1)惟按共同正犯之意思聯絡，不限於事前有所協議，其於行為當時，基於相互之認
    識，以共同犯罪之意思參與者，亦無礙於共同正犯之成立，最高法院著有七十三
    年台上字第一八八六號判例可資參照，是以共同之行為決意不一定要在事先即行
    為前便已存在，行為當中始先後形成亦可。
  (2)查被告甲○○於檢察官偵查中供稱：「（一月二十八日挾持己○○之後打電話給
    誰？）應是打給辛○○，他在空屋等我們，到了之後他就走掉了。」等語（見偵
    卷第七七頁背面），且被告辛○○於警訊時供稱：「（你們何時將己○○《所抓
    到女子》眼睛矇住的，何人動手以何物將她眼睛矇住的？我知道是在將己○○帶
    上車後就以膠帶《不透明的》矇住她的眼睛，至於是何人動手的我不清楚，就是
    甲○○、丁○○二人座在後座看住蔡女的」、「．．．我到達時看見甲○○和丁○○一人一邊分別牽住己○○的右手及左手，而且己○○眼睛是被人用膠帶矇住
    的。」等語（見台北市政府警察局刑案偵查卷第六四頁背面、第六七頁背面），
    參諸被告辛○○自承被害人己○○遭強押上車時係由被告甲○○、丁○○二人負
    責看管，於隔日開車至拘禁被害人己○○之處所時復見被害人己○○眼睛遭人用
    膠帶矇住，而被告甲○○、丁○○一人一邊分別牽住被害人己○○，再由被告辛○○駕駛不詳車號之自小客車載送渠等下山等情，揆諸前開判例意旨，被告辛○○雖未參與被告甲○○等之謀議，而其駕駛不詳車號之自小客車搭載被告甲○○
    等挾持被害人己○○，即係在妨害被害人己○○自由之行為繼續進行中，參與該
    罪之手段行為，自應認共同正犯。是依前開判例意旨之說明，自足認被告辛○○
    顯係參與本件犯行之實施，前開所辯，無非空言，不足採信。
　(3)被告丙○○雖於案發當日前往「皇家西餐廳」搭載被告甲○○等人時，對於欲挾
　　持己○○一事尚不知情，然被告甲○○、丁○○二人以強拉方式將被害人押入車
　　內控制行動，丙○○既有認識，並進而駕駛該車載送被告甲○○、丁○○與被害
　　人己○○至上揭廢棄之日式空屋，復將被害人之座車棄置在台北市松山機場，則
　　被告丙○○有以共同犯罪之意思參與本件犯罪行為之實施，殆無疑義，亦無礙於
　　共同正犯之成立。
  (4)至被告丁○○於警訊時已供稱：「因為那一天我朋友甲○○因要追討債務，約我
    在臺北市中山區○○○路的一家咖啡廳與甲○○、乙○○、辛○○等人見面，我
    們討論之後，不久就跟甲○○坐上辛○○的車，乙○○自己騎機車告訴我們他要
    在債務人（己○○）住家樓下（臺北市北投區○○○路二號）會面，我們會面之
    後，我和甲○○、辛○○三人就徒步進入地下室Ｂ３停車場，因為乙○○無意中
    發現己○○座車就跟蹤到停車的地方來，知道她的車號所以我們就在停車場等她
    ，我們發現己○○的座車後，．．．，因為她一直喊救命，我跟甲○○在不得已
    情況下把她價（架）上車，在車上由甲○○跟她談債務的事，己○○還是不合作
    一直喊救命，．．．，就直接把車開到山上的一個小屋子，下車時乙○○用裝礦
    泉水的寶特瓶打了己○○肩膀一下．．．」、「（據己○○於警訊筆錄供稱：遭
    人以手銬銬住雙手限制自由，該手銬是由何人提供？何人銬住她雙手？）手銬是
    在還沒有要抓己○○好幾個月前跟甲○○在萬華看到的時候買的，一直放在我這
    裡由我保管，那天因為要去抓她《己○○》所以我就把手銬帶著，但是那天並沒
    有用到。」等語（見台北市政府警察局刑案偵查卷第四十八、四十九頁、第五十
    、五一頁），足認被告丁○○不僅事先購置手銬，並於事發當時與被告甲○○共
    同挾持被害人己○○至拘禁之處所，是以被告丁○○係以共同犯罪之意思參與本
    件犯罪行為之實施，亦無疑義，其所辯稱僅係出於幫助之意思，幫助被告甲○○
    妨害被害人己○○之自由云云，無非飾卸之詞，委無足取。
(六)被告甲○○確有與某不知名之徵信社共同竊錄己○○通話內容之犯罪事實，業據
    被告甲○○坦承不諱，並有扣案之被告甲○○竊錄己○○電話通訊內容之錄音帶
    一捲附卷可資佐證，被告甲○○此部份犯行亦堪認定。
(七)綜上所述，被告等人所辯，無非卸責圖飾之詞，委無足取。被告等之犯行，均堪
    認定。
四、按共同實施犯罪行為之人，在合同意思範圍以內，各自分擔犯罪行為之一部，相
    互利用他人之行為，以達其犯罪之目的者，即應對於全部所發生之結果，共同負
    責，最高法院二十八年上字第三一一０號著有判例可資參照。又司法院大法官會
    議解釋第一０九號解釋文，以自己共同犯罪之意思，參與實施犯罪構成要件以外
    之行為，或以自己共同犯罪之意思，事先同謀，而由其中一部分人實施犯罪之行
    為者，均為共同正犯，後者即為學說上所謂之「共謀共同正犯」，本案被告庚○○、戊○○事前參與挾持己○○行為之謀議，而由其餘被告甲○○、乙○○、丁○○、丙○○、辛○○實際負責剝奪告訴人行動自由之犯罪行為分工，即為共同
    正犯中之共謀共同正犯，揆諸前揭判例見解，被告庚○○、戊○○、甲○○、乙○○、丁○○、丙○○及辛○○等人均應對原計劃範圍內所發生之全部結果共負
    其責。次按，刑法第三百零二條之妨害自由罪，原包括私禁及以其他非法方法剝
    奪人之行動自由而言，所謂非法方法，當包括強暴脅迫在內，被告等人於妨害自
    由行為繼續中，對被害人嚇稱：「如未能於隔日中午前匯款一億二千萬元至指定
    帳戶，就永遠回不去了」等加害生命之事，又持刀在己○○手背上抹劃，並續以
    「是否知道白曉燕是怎麼死的」、「須電聯吳京遂匯款一億二千萬元，否則就一
    槍把你斃了」等語要脅，自屬包含於妨害被害人行動自由之同一意念之中，縱渠
    等所為，合於刑法第三百零五條恐嚇危害安全之情形，仍應視為剝奪行動自由之
    部份行為，最高法院七十四年台上字第三四０四號判例意旨可資參照。是核被告
    等七人所為，均係犯刑法第三百零二條第一項以非法方法剝奪人之行動自由罪。
    被告等共同挾持被害人己○○以非法方法剝奪人之行動自由，彼此間有犯意聯絡
    及行為分擔，均為共同正犯。被告庚○○經檢察官事先同意後（被告庚○○於檢
    察官偵查中供稱：「（是否願意依證人保護法把所知的犯罪情形說出來，依證人
    保護法第十四條之供述減輕或免除其刑？《命其閱覽》我願意」等語《見偵字卷
    第三七頁正面》），供出相關事證，進而查獲被告甲○○等人之犯罪事證，應依
    證人保護法第十四條第一項之規定，減輕其刑。至被告甲○○委由某不知名之徵
    信社之成年人員竊錄己○○非公開之電話談話之犯行，係與該徵信社人員共同另
    犯通訊保障及監察法第二十四條第一項違法監察他人通訊罪，所犯違法監察他人
    通訊罪與以非法方法剝奪人之行動自由罪二罪間，有方法結果之牽連關係，為牽
    連犯，應從一重之以非法方法剝奪人之行動自由罪處斷。公訴意旨雖認被告等另
    涉有傷害罪嫌，惟刑法第二百七十七條第一項之普通傷害罪，屬告訴乃論之罪，
    此部份犯罪事實未據被害人己○○對被告等人提起告訴，原應依刑事訴訟法第三
    百零三條第三款之規定諭知不受理之判決，惟因公訴人認此部份事實如成立犯罪
    ，與被告等上開有罪部分，有方法、結果之牽連關係，屬裁判上一罪，故不另為
    不受理之諭知，附此敘明。查被告甲○○曾於七十八年間因違反懲治盜匪條例，
    經臺灣高等法院判處有期徒刑七年確定，嗣於八十二年十二月二十一日因縮短刑
    期假釋出監，付保護管束，於八十五年五月七日縮刑期滿，期滿未經撤銷假釋，
    以已執行完畢論，有本院被告甲○○全國前案紀錄表在卷可稽，於五年內再犯有
    期徒刑以上之本罪，為累犯，應依法加重其刑。
五、原審就被告庚○○部分據以論罪科刑，固非無見。惟查：被告庚○○經檢察官事
    先同意後，供出相關事證，進而查獲被告甲○○等人之犯罪事證，應依證人保護
    法第十四條第一項之規定，減輕其刑，乃原審未依證人保護法第十四條第一項之
    規定，減輕其刑，已有可議。被告庚○○上訴意旨，執此爭辯，為有理由，自應
    將原判決此部份撤銷改判。爰審酌被告庚○○犯罪之動機、目的、手段、所生危
    害、於本院審理中認罪、犯罪後態度良好等一切情狀，量處如主文第二項所示之
    刑。暨以手銬一副、刀子一支係被告等所有，且係供犯罪所用之物，雖未扣案，
    惟乏證據證明業已滅失而不存在，應依刑法第三十八條第一項第二款之規定宣告
    沒收。至原審就被告乙○○、甲○○、戊○○、丁○○、丙○○、辛○○部分原
    審基於前述理由，因依通訊保障及監察法第二十四條第一項，刑法第二十八條、
    第三百零二條第一項、第四十七條、第三十八條第一項第二款，罰金罰鍰提高標
    準條例第一條前段各規定，於審酌被告等六人在本案中所處之地位，被告戊○○
    事前參與謀議，被告甲○○、乙○○、丁○○、丙○○、辛○○實際負責執行，
    被告甲○○並基於主導地位，被告乙○○一再飾詞圖卸，而被告戊○○、辛○○
    所涉犯罪情節較輕，渠等六人以不法手段催討債務嚴重妨害社會治安、及被害人
    所受傷害程度等一切情狀，分別就被告甲○○量處有期徒刑二年二月，就被告丁○○、丙○○各量處有期徒刑一年八月，就被告戊○○、辛○○各量處有期徒刑
    一年二月，就被告乙○○量處有期徒刑一年十月，暨以手銬一副、刀子一支係被
    告等所有，且係供犯罪所用之物，雖未扣案，惟無證據證明業已滅失，乃依刑法
    第三十八條第一項第二款之規定宣告沒收。核其認事用法，俱無違誤，量刑亦甚
    允洽。被告甲○○等人上訴意旨，空言否認犯罪，為無理由，應予駁回。
據上論斷，應依刑事訴訟法第三百六十九條第一項前段、第三百六十四條、第二百九
十九條第一項前段、第三百六十八條，通訊保障及監察法第二十四條第一項，證人保
護法第十四條第一項，刑法第二十八條、第三百零二條第一項、第四十七條、第三十
八條第一項第二款，罰金罰鍰提高標準條例第一條前段，判決如主文。
本案經檢察官吳國南到庭執行職務。
中　　　華　　　民　　　國　　九十三　　年　　　一　　　月　　 三十 　　日
　　　　　　　　　　　　　臺灣高等法院刑事第六庭
                              審判長法  官  陳  春  秋
                                    法  官  高  明  哲
                                    法  官  洪  英  花
右正本證明與原本無異。
如不服本判決，應於收受送達後十日內向本院提出上訴書狀，其未敘述上訴之理由者
並得於提起上訴後十日內向本院補提理由書（均須按他造當事人之人數附繕本）。
                                    書記官  陳  威  霖
中　　　華　　　民　　　國　　九十三　　年　　　二　　　月　　　二　　　日
附錄本案論罪科刑法條：
刑法第三百零二條第一項
私行拘禁或以其他非法方法，剝奪人之行動自由者，處五年以下有期徒刑、拘役或三
百元以下罰金。
通訊保障及監察法第二十四條第一項
違法監察他人通訊者，處五年以下有期徒刑。
